臺灣板橋地方法院交通事件裁定　　　　 94年度交聲字第163號
原處分機關　交通部公路總局臺北區監理所
異　議　人
即受處分人　乙○○
上列受處分人因違反道路交通管理處罰條例案件，對於原處分機
關於九十四年一月十八日以北監自裁字第四０－Ｚ000000
00號所為之裁決處分（原舉發案號：內政部警政署國道公路警
察局九十三年十二月七日公警局交字第Ｚ00000000號）
，聲明異議，本院裁定如下：
    主      文
異議駁回。
    理      由
一、聲明異議意旨略以：本件受處分人即異議人乙○○於民國九
    十三年十二月七日下午三時八分許，駕駛車號二Ｎ─八一一
    六號自用小客貨車，行經國道一號公路北向二百七十三公里
    處，於限速一百公里路段，以時速一百十四公里行進，而超
    速十四公里，經國道公路警察局第四警察隊執勤員警掣單舉
    發。然而，本件裁決書之製作不應僅憑罰單之記載及舉發警
    員之證詞，依未具有有形證據力與實質證據力之公文書，直
    接認定人民有違規事實，實為號稱民主法治國家之我國一大
    諷刺。裁決機關認定異議人有違反道路交通管理處罰條例之
    行為，應提出具體之證據證明之，異議人方心服口服，否則
    即應撤銷原裁決處分，以維持法律尊嚴。
二、按汽車行駛於高速公路，或設站管制之道路，而不遵管制之
    規定者，處汽車駕駛人新臺幣三千元以上六千元以下罰鍰；
    又汽車駕駛人違反上開規定，除依原條款處罰鍰外，並予記
    違規點數一點，道路交通管理處罰條例第三十三條第一項、
    第六十三條第一項第一款分別定有明文。又當場舉發者，應
    填記駕駛人或行為人姓名、性別、出生年月日、地址、身分
    證統一編號及車主姓名、地址、車牌號碼、車輛種類。被查
    獲之駕駛人或行為人為受處分人時，應將該通知單填託後交
    付該行為人簽名或蓋章收受之；拒絕簽章者，並記明其由，
    視為已收受。違反道路交通管理事件統一裁罰標準及處理細
    則第十一條第一項第一款定有明文。
三、本件異議人乙○○於九十三年十二月七日下午三時零八分許
    ，駕駛車號二Ｎ─八一一六號自用小客貨車，行經國道一號
    公路北向二百七十三公里處，於限速一百公里路段，以時速
    一百十四公里行進，而超速十四公里，經國道公路警察局第
    四警察隊執勤員警掣單舉發乙節，有內政部警政署國道公路
    警察局九十三年十二月七日公警局交字第Ｚ0000000
    0號舉發違反道路交通管理事件通知單影本一紙在卷足稽，
    異議人亦不否認其於上揭時間駕車經過國道一號公路北向二
    百七十三公里處，惟否認有駕車超速之違規行為，並以前揭
    情詞置辯。然查：
（一）就此違規事實業經內政部警政署國道公路警察局第四警察
      隊於九十四年一月六日以公警四交訴字第０九三０００二
      三二七號函敘明：「．．．二、本隊執勤員警於九十三年
      十二月七日十五時零八分許，在國道一號北向二百七十三
      公里處，以雷射槍測速器點選測獲旨揭車輛（測距為二百
      七十四公尺）行速達一百十四公里（限速一百公里），超
      速十四公里違規，經開啟警示燈和出示指揮棒攔車稽查，
      員警當場出示雷射槍測速器鎖定之超速數據，並詳細告知
      駕駛人違規行為，依法掣單填公警局交字第Ｚ00000
      000號違規通知單舉發，該車違規行為屬實，請依法裁
      處。三、本隊執勤員警取締超速違規使用之雷射槍測速器
      係利用紅外線單點測速，不受其他車輛干擾及天候影響，
      當所測車輛行駛超速時雷射槍測速器即予鎖定並顯示與施
      測者之距離，執勤員警再配合目視察看車道中車輛動態，
      於確定安全無虞後始予攔查。四、本案經查據執勤員警證
      稱：該車行至前述違規時、地，經以雷射槍測速器點選測
      獲行駛超速無誤，攔查時經明白確定違規車輛後始予以攔
      車稽查，未有誤判或誤攔之情事，併此說明。五、本案係
      員警以雷射槍測速器測獲該車行駛超速，屬當場攔查舉發
      違規案件（該測速器未具照相功能），本隊無法提供採證
      照片。．．．」等語，此有卷附該函文影本足佐。又依申
      訴書、聲明異議狀所載，異議人亦承認於前開時間確有駕
      駛車號二Ｎ─八一一六號自用小客貨車，行經國道一號公
      路北向二百七十三公里處，且其查看雷射槍測速器所顯示
      之時速等情，據之，應足以排除警員誤認車輛及誤判行車
      時速之可能性。
（二）又本院訊問舉發本件之內政部警政署國道公路警察局第四
      警察隊警員甲○○到庭結證稱：「本件是我舉發，我與同
      事在中山高往北二百七十三公里，在路肩以雷達測速槍測
      得異議人車速，是另外的同事黃福成測速的。雷射槍是透
      過狙擊鏡，鏡頭裡面有一個紅色的雷射點，對準車輛前面
      只要按下扳機，就可以顯示車速及車子與警車的距離。鎖
      定的時間很短，如有晃動或沒有瞄準，就不會顯示車速及
      距離。異議人的車子有超速，我們才會上前，等到他的車
      子靠近時再攔停舉發，當時異議人的車子位置是在外測獲
      內側我不清楚。攔下時我們有出示數據給異議人看，異議
      人表示他的車速在一百一十以內，但我們向他陳述，我們
      確實測到的車速是一百十四公里，可能是異議人後來有減
      速。」、「（問：正常測速槍可以瞄準的距離？）如果目
      標大的話，可以到八百公尺，一般正常情況約兩百到四百
      公尺。本件的距離好像是三百多公尺，我們有現場錄音異
      議人和我們的對話。」等語（見本院九十四年三月十四日
      訊問筆錄）。則依證人甲○○之證述，其於九十三年十二
      月二十二日下午三時零八分許，在國道一號公路北向二百
      七十三公里處確以雷射槍測得異議人所駕駛之車號二Ｎ
      ─八一一六號自用小客貨車行車時速達一百十四公里之事
      實。衡情證人甲○○係內政部警政署國道高速公路警察局
      第四警察隊之警員，僅係於依法執行定點測試車輛勤務時
      ，適時發現異議人超速行駛之違規事實，立即攔停該車舉
      發違規，並無其他積極證據可認其有何濫行舉發違規之情
      形。再者，證人甲○○與異議人均不相識，素無嫌隙，且
      在偽證重典之心理壓力下到庭結證，不致甘冒觸犯偽證之
      罪責，故意構詞誣陷異議人，故證人甲○○所證堪予採信
      。
（二）再就系爭採證之雷射測速槍準確度而言，有國際檢驗合格
      證明文件，有證人即內政部警政署國道高速公路警察局第
      四警察隊警員甲○○當庭提出之證明文件及證書在卷可稽
      ，其準確性毋庸置疑。又該雷射槍所測得之速度與真實速
      度之差取決於此儀器理想位置－車輛進行方向－與實際位
      置形成之夾角，角度愈大，測速愈低，這種效果應永遠對
      駕駛人有利等情，則有雷射測速槍使用手冊一份附卷足憑
      ，堪認本件國道公路警察局第四警察隊用以測速之雷射槍
      測定器誤差值極小，且縱有誤差，其結果係測得之速率較
      實際速率低，故此誤差是對被測車輛有利，是該雷射槍之
      測定結果堪可採信。
（三）至異議人雖另辯稱：當時車子很多，測速槍只顯示速度和
      時間，如何證明是我的車子的速度云云。然查，本件員警
      使用之雷射測速槍係針對行駛中之車輛採「單一鎖定」，
      以雷射光束（顯示幕中會出現紅點）直接瞄準違規車輛測
      得該車車速，屬「單點單台」之測速方式，倘先鎖定Ａ車
      ，之後又鎖定Ｂ車，顯示出來的是最後鎖定的Ｂ車時速；
      且雷射測速均為非照相式，亦無法留存，故警方於舉發違
      規當時無法照相或列印數據存證，雷射測速槍既有機器之
      限制，防止人為操作誤差，又查無舉發員警刻意誣陷之情
      事，舉發員警甲○○又既已當場將該雷射測速槍之測速結
      果交由異議人觀看，異議人亦不否認其情，且舉發當時確
      實是鎖定異議人所有之自用小客車，業據證人甲○○證述
      綦詳，已如前述，是異議人空言辯稱：伊並無超速行駛，
      警方應係誤測，可能係其他車輛超速云云，即無從採取。
（四）異議人另辯以系爭處分，僅有罰單之記載及警員之證詞，
      證據薄弱云云。惟按交通警員製單舉發違反道路交通管理
      處罰條例所列之違規事實，本質上為行政處分，係公務員
      基於職務上權力，依法就特定之具體事件所為具有公法上
      效果之單方行政行為，基於公務員為公法上行為具有公信
      力之原則，該行政處分當可被推定為真正，其據以依法處
      分之事實認定亦為真正無誤，此與民事訴訟法第三百五十
      五條第一項規定：「文書依其程式及意旨得認作公文書者
      ，推定為真正」之情形相同，本此公信原則，乃立法者賦
      予行政機關制定違反道路交通管理事件統一裁罰基準及處
      理細則，使勤務警員得當機處分（如該處理細則第十一條
      ）以達其維護交通秩序、安全之行政目的。反之，若謂公
      務員一切行政行為均需預留證據以證其實，則國家行政勢
      必窒礙難行。據此，刑事訴訟法就犯罪證據有關之規定中
      與屬行政秩序罰之交通違規裁罰本質不合之部分，自不在
      準用之列，本院復查無任何證據足資證明警員有捏造事實
      違法舉發之情事，則執勤警員本其維護交通秩序、安全職
      責所為之舉發，自應受到合法、正確之推定，異議人所指
      尚有誤會。本件事證明確，異議人之違規行為，堪以認定
      。又異議人有前開違規事實遭警攔停而製單舉發，惟異議
      人拒簽，嗣經原舉發機關以異議人拒絕簽名記明於公警局
      交字第Ｚ00000000號通知單上，依前開法條說明
      ，無論受處分人事實上是否簽收上開通知單，受處分人拒
      絕簽章者即視為已收受，對於本件事實之認定並無影響，
      附此敘明。
四、從而，原處分機關依道路交通管理處罰條例第三十三條第一
    項，裁處罰鍰三千元，並依同條例第六十三條第一項第一款
    之規定，記違規點數一點，核無不當。本件異議為無理由，
    應予駁回。
據上論斷，應依道路交通案件處理辦法第十九條，裁定如主文。
中　　華　　民　　國　　94　　年　　3 　　月　　29　　日
                  交通法庭法  官  侯  志 融
以上正本證明與原本無異
如不服本裁定應於送達後5 日內向本院提出抗告狀
                          書記官  吳　進　安
中　　華　　民　　國　　94　　年　　3 　　月　　29　　日
